臺灣彰化地方法院民事裁定
110年度監宣字第3號
聲  請  人  葉樹欽  


相  對  人  許錦雲  
關  係  人  葉鉄柱  
            葉家蓁  

            葉秀卿  

上列聲請人聲請監護宣告事件，本院裁定如下：          
    主    文
宣告許錦雲（女，民國00年0月0日生，身分證統一編號：Z00000
0000號）為受監護宣告之人。
選定葉樹欽（男，民國00年00月00日生，身分證統一編號：Z000
000000號）為受監護宣告之人之監護人。
指定葉鉄柱（男，民國00年0月0日生，身分證統一編號：Z00000
0000號）為會同開具財產清冊之人。
聲請程序費用由受監護宣告之人負擔。
    理    由
一、聲請意旨略以：聲請人葉樹欽為相對人許錦雲之長子，相對
    人於民國107年間多次昏迷跌倒，且於108年間跌倒昏迷後腦
    出血，後併有腦積水，雖經送醫診治，現認知功能仍呈現嚴
    重障礙，致不能為意思表示或受意思表示，或不能辨識其意
    思表示之效果，已達受監護宣告之程度，有戶籍謄本、親屬
    系統表、二林基督教醫院出具之診斷證明書、中華民國身心
    障礙證明影本等件為證。爰聲請准予裁定相對人為受監護宣
    告之人，並請求選定聲請人為相對人之監護人，同時指定相
    對人之夫葉鉄柱為會同開具財產清冊之人等語。
二、按「對於因精神障礙或其他心智缺陷，致不能為意思表示或
    受意思表示，或不能辨識其意思表示之效果者，法院得因本
    人、配偶、四親等內之親屬、最近一年有同居事實之其他親
    屬、檢察官、主管機關或社會福利機構之聲請，為監護之宣
    告」、「受監護宣告之人應置監護人」、「法院為監護之宣
    告時，應依職權就配偶、四親等內之親屬、最近一年有同居
    事實之其他親屬、主管機關、社會福利機構或其他適當之人
    選定一人或數人為監護人，並同時指定會同開具財產清冊之
    人」、「法院選定監護人時，應依受監護宣告之人之最佳利
    益，優先考量受監護宣告之人之意見，審酌一切情狀，並注
    意下列事項：一、受監護宣告之人之身心狀態與生活及財產
    狀況。二、受監護宣告之人與其配偶、子女或其他共同生活
    之人間之情感狀況。三、監護人之職業、經歷、意見及其與
    受監護宣告之人之利害關係。四、法人為監護人時，其事業
    之種類與內容，法人及其代表人與受監護宣告之人之利害關
    係」，民法第14條第1項、第1110條、第1111條第1項及第11
    11條之1分別定有明文。
三、經查，聲請人主張之事實，業據其提出二林基督教醫院出具
    之診斷證明書、中華民國身心障礙證明影本、親屬系統表及
    戶籍謄本等件為據，且經本院在鑑定人即衛生福利部彰化醫
    院（下稱彰化醫院）醫師陳羿行前審驗相對人之精神狀況，
    相對人對於法官點呼有反應，惟對法官詢問在場的聲請人是
    否為長子、丈夫是否在世、有無媳婦與孫子、在場之鑑定人
    是否為醫師等問題僅能以點頭表示，且對於自己的出生年月
    日、育有幾名女兒、自己身處何方、現為民國幾年、今日為
    星期幾、現在是早上或晚上等問題均無回應等情，有本院訊
    問筆錄在卷可按。又經本院囑託彰化醫院醫師陳羿行鑑定結
    果，認為相對人患有重度缺氧腦傷致認知功能受損，目前意
    識障礙，無一般溝通能力，且坐輪椅、身體乏力，於日常生
    活活動，如臥床、大小便無法自理，經鼻胃管餵食，清潔沐
    浴亦仰賴他人，且喪失經濟活動能力，無法進行買賣交易，
    於社會性，則無法切題回應，難以社交互動。於記憶力，相
    對人對於問題皆無法回答，於定向力，皆無法正確回應時間
    、地點，於計算能力，亦無法回應，且無法評估理解能力，
    有明顯障礙。相對人因腦傷致認知功能受損，經治療及後續
    照顧，短期内恢復的可能性低，目前理解能力、表達能力及
    判斷能力皆有重度障礙，以致不能管理處分自己的財產，且
    短期內回復之可能性低，已達不能為意思表示或受意思表示
    、不能辨識其意思表示之效果之程度，可為監護宣告等語，
    有彰化醫院110年4月30日彰醫精字第1100500154號函及成年
    監護鑑定書在卷可稽，堪認相對人因精神障礙或其他心智缺
    陷，致不能為意思表示或受意思表示，亦不能辨識其意思表
    示之效果。從而，本件聲請為有理由，應予准許，爰宣告相
    對人為受監護宣告之人。
四、本件相對人既經監護宣告，揆諸前揭規定，自應為其選定監
    護人及指定會同開具財產清冊之人。又聲請人主張其與相對
    人之夫葉鉄柱、其餘子女葉家蓁、葉秀卿均同意由聲請人擔
    任相對人之監護人，由關係人葉鉄柱擔任會同開具財產清冊
    之人等情，有戶籍資料、同意書等件為證。本院審酌聲請人
    葉樹欽、關係人葉鉄柱分別為相對人之長子、夫，與相對人
    關係非常密切，由渠等分別擔任相對人之監護人、會同開具
    財產清冊之人，應符合相對人之最佳利益，爰裁定如主文第
    2、3項所示。
五、末依民法第1113條準用同法第1099條、第1099條之1之規定
    ，於監護開始時，監護人葉樹欽對於受監護宣告之人許錦雲
    之財產，應會同關係人葉鉄柱於2個月內開具財產清冊，並
    陳報法院，於開具完成並陳報法院前，監護人對於受監護宣
    告之人之財產，僅得為管理上必要之行為，併此指明。
六、依家事事件法第164條第2項，裁定如主文。
中    華    民    國   110    年     5    月    11    日
                  家事法庭    法  官  沙小雯
以上正本係照原本作成。
如對本裁定抗告，須於裁定送達後10日之不變期間內，向本院提
出抗告狀（須附繕本），並繳納抗告費新臺幣1,000元。
中    華    民    國   110    年     5    月    11    日
                              書記官  張俞文